【裁判字號】    97,交上訴,2284
【裁判日期】    971231
【裁判案由】    業務過失致死
【裁判全文】
臺灣高等法院臺中分院刑事判決      97年度交上訴字第2284號
上  訴  人  臺灣臺中地方法院檢察署檢察官
被      告  丙○○
上列上訴人因被告業務過失致死案件，不服臺灣臺中地方法院97
年度交訴字第5號中華民國97年7月30日第一審判決（起訴案號：
臺灣臺中地方法院檢察署96年度偵字第17186號），提起上訴，
本院判決如下：
    主  文
原判決撤銷。
丙○○從事業務之人，因業務上之過失致人於死，處有期徒刑肆
月，如易科罰金，以新台幣壹仟元折算壹日，減為有期徒刑貳月
，如易科罰金，以新台幣壹仟元折算壹日。
    事  實
一、丙○○受僱於址設臺中市○區○○路2段25號之臺中汽車客
    運股份有限公司（下稱臺中客運公司）擔任司機，負責載運
    旅客，為從事駕駛業務之人。其於民國96年4月21日21時50
    分許，駕駛臺中客運公司所有之車牌號碼079-FC號營業大客
    車，沿臺中縣烏日鄉○○路○段由西往東方向行駛。嗣於同
    日21時56分許，途經中山路2段129號前時，本應注意行車速
    度，依速限標誌或標線之規定，無速限標誌或標線者，行車
    時速不得超過50公里，竟超速達時速52公里行駛，適有張銳
    冠（夜間嚴重酒精濃度過量，血液中酒精濃度值為289mg/dl
    ，且無照駕駛）騎乘車牌號碼NQF-877號重型機車自中山路
    129號前出來，在劃設有分向限制線路段，由路邊起步駛出
    ，違規穿越道路不當且未注意讓車道行進中車輛先行，丙○
    ○因超速致於發現張銳冠之車突然衝而煞避不及，上開營業
    大客車左前車頭與上開機車左側發生碰撞，致張銳冠人車倒
    地，並受有頭部外傷併顱骨折及出血等傷害。旋經送醫急救
    ，張銳冠仍於同日22時14分許，不治死亡。丙○○於肇事後
    留在現場，除請路人報警，並主動向據報到場處理之員警承
    認為肇事營業大客車之駕駛人，對於尚未發覺之罪自首而接
    受裁判。
二、案經公訴人據報相驗自動檢舉簽分及死者張銳冠之夫甲○○
    等訴由臺灣臺中地方法院檢察署檢察官偵查起訴。
    理  由
一、證據能力：
    上訴人即被告丙○○（下稱被告）及檢察官對於本案以下所
    引用之下列各項證據方法之證據能力，於本院均表示無意見
    ，且本院審酌該證據作成之情況，並無違法取證或陳述人非
    基於自由意願所為陳述之瑕疵，認為均適於為本案認定事實
    之依據，依刑事訴訟法第一百五十九條之五之規定，均有證
    據能力，合先敘明。
二、訊據被告固供認伊為臺中客運公司司機，於上開時、地，駕
    駛車牌號碼079-FC號營業大客車與張銳冠所騎乘車牌號碼
    NQF-877號重型機車發生碰撞，致張銳冠人車倒地，並受有
    頭部外傷併顱骨折及出血等傷害，經送醫不治死亡之事實，
    惟堅決否認有何過失，辯稱：伊當時行經肇事地點時，因為
    路邊有併排停車，所以伊行駛的路線較偏內側車道，剛好有
    一部機車未開大燈，從伊車子右前方衝出來，伊看到黑影之
    後，就馬上踩煞車並往左打方向盤，看能不能閃過，結果還
    是沒有閃過，機車撞到伊車子左前方的方向燈及保險桿的位
    置。伊是正常行駛，亦未超速，突遇有人衝出來，當時情況
    實無從防範云云。惟查：
  (一)本件固經原審法院送臺灣省臺中縣區車輛行車事故鑑定委員
    會鑑定，鑑定意見認張銳冠酒精濃度超過規定駕駛NQF-877
    普通重型機車在路中劃有分向限制線之處於左側車道有大客
    車直行駛來情況貿然自路旁起駛穿越車道不當，為肇事原因
    。丙○○駕駛079-FC營業大客車無肇事原因。其理由並敘明
    被告所駕駛之大客車左側煞車痕總計18.7公尺（11.3公尺
    +3.8公尺+3.6公尺）、右側煞車痕總計21.2公尺（2.5公尺
    +11.3公尺+3.8公尺+3.6公尺），18.7公尺應是包含左後輪
    煞車痕起點至左前輪終點，21.2公尺應是包含右後輪然車痕
    起點至右前輪終點，左前後各輪煞車痕實際長度應不及18.7
    公尺，右前輪然車痕實際長度應不及21.2公尺，另依大客車
    行車記錄卡顯示肇事時之時速約為45公里左右（見原審卷第
    30頁）。因而認被告無肇事因素。經再送覆議，仍認被告無
    肇事因素，有臺灣省臺中縣區車輛行車事故鑑定委員會鑑定
    意見書及臺灣省臺中縣區車輛行車事故覆議鑑定委員會函覆
    函等件附卷可稽（見原審卷第28-30、47頁）。惟檢察官對
    於前開行車記錄卡顯示肇事時之時速之約為45公里左右之判
    讀質疑，請求送鑑定判讀，經本院將扣案之行車紀錄紙委請
    製造該行車紀錄紙之樺崎實業股份有限公司判讀，經該公司
    判讀結果，顯示本件被告肇事前於下午9時43分58秒至下午9
    時44分15秒，其間計17秒時速為０，應為大客車停車狀態，
    其後即啟動加速至時速52公里，再減速至時速36公里，其間
    為5秒，其後即無紀錄，顯示被告是於加速至時速52公里後
    才緊急煞車，但撞擊時時速仍達36公里，此有「行車紀錄紙
    分析報告書」附卷可稽（見本院卷第59頁）。本件臺灣省臺
    中縣區車輛行車事故鑑定委員會對行車紀錄紙之判讀遽認為
    被告之車肇事時之時速約為45公里左右，係自行判讀，而行
    車紀錄紙之製造商對行車紀錄紙之判讀為其專業，所為判讀
    ，詳細對開始時間、結速時間、其間長短、行駛里程、停車
    、撞擊點等，並註明速度紀錄針下降6km/h解析前已經補正
    （參行車紀錄紙報告書最後一行），自較為可採，臺灣省臺
    中縣區車輛行車事故鑑定委員會之判讀核不可採。況被告對
    於樺崎實業股份有限公司判讀結果，亦表示無竟見，足認
    本件被告之車於肇事前之時速為52公里，經發現張銳冠之機
    車突然衝出而緊急煞車甚明，而該路段之限速為時速50 公
    里亦有臺中縣警察局道路交通事故現場圖暨調查報告表在卷
    可佐。被告有超速之事實，堪予認定，被告辯稱伊未超速云
    云，自不可採。鑑定意見及覆議意見均認丙○○無肇事原因
    ，惟前揭意見係以「行車紀錄卡顯示肇事時之時速約為45
    公里左右」（即丙○○肇事當時未超速）為基礎，上開鑑定
    之基礎即已不可採，則鑑定結果即失所附麗，亦不可採。
  (二)按行車速度，依速限標誌或標線之規定，無速限標誌或標線
    者，應依下列規定：一、行車時速不得超過五十公里。道路
    交通安全規則第93條第一項第一款定有明文。本件無不能注
    意之情事，被告竟疏未注意及此，而貿然超速行駛顯有過失
    ，雖被告僅超速二公里，然其如不超速，則撞擊之時間及撞
    擊之速度可以減緩，理論上被害人張銳冠可能因此而傷勢較
    輕，或避免死亡，是以被告之過失與張銳冠之死亡間仍具有
    相當因果關係，亦堪認定。
  (三)此外並有道路交通事故現場圖、道路交通事故調查報告(一)(二)
    、現場照片、相驗屍體證明書、檢驗報告書在卷可憑，被告
    業務過失致人於死之罪證明確，犯行洵堪認定，應依法論科
    。
三、核被告所為係犯刑法第276條第2項之從事業務之人，因業務
    上之過失致人於死罪。查本件被告於肇事後報案人或勤指中
    心轉來資料未報明肇事人姓名，然理人員前往傷者就醫之醫
    院處理時，被告在場，並當場承認為肇事人，此有台中縣警
    察局道路交通事故肇事人自首情形紀錄表可證（見偵查相驗
    卷第24頁），足認被告確係在警員未發現有確切之根據得為
    合理之懷疑前，即主動供述其上開時、地車禍肇事之行為，
    符合自首之要件，應依刑法第62條前段規定減輕其刑。
四、原審未將行車紀錄紙送專業之法人或機關判讀，致認被告未
    超速，而為被告無罪之諭知，檢察官上訴指摘原判決不當為
    有理由，應由本院將原審判決撤銷改判。爰審酌被告並無任
    何前科紀錄（見卷附台灣高等法院被告前案紀錄表），本件
    肇事主因為張銳冠無照在夜間酒後駕車（嚴重酒精濃度過量
    ，血液中酒精濃度值為289MG/DL）騎乘車牌號碼NQF-877號
    重型機車自中山路129號在劃設有分向限制線路段，由路邊
    起步駛出，違規穿越道路不當且未注意讓車道行進中車輛先
    行，突然衝出，被告雖亦有超速之過失，但僅超出時速二公
    里，過失情節輕微，又被告主動向員警表明為肇事人，態度
    良好，惟被告事後迄未能與被害人張銳冠之家屬達成和解，
    賠償損害等一切情狀，處以如主文所示之刑，並諭知易科罰
    金之折算標準。末中華民國96年罪犯減刑條例已於96年6月
    15 日由立法院三讀通過，經總統於96年7月4日以華總一義
    字第09600083761號令公告至96年7月16日生效施行，本件被
    告犯罪時間（96年4月21日）係在96年4月24日以前，所犯過
    失致死罪合於減刑條件，爰依該條例第2條第1項第3款、第7
    條、第9條之規定，減其刑期二分之一，並諭知易科罰金之
    折算標準。
五、據上論斷，應依刑事訴訟法第369條第1項前段、 第364條、
    第299條第1項前段，刑法第276條第2項、第62條前段、第41
    條第1項前段，刑法施行法第1條之1， 中華民國96年罪犯減
    刑條例第2條1項第3款、第7條、第9條，判決如主文。
本案經檢察官乙○到庭執行職務。
中    華    民    國    97    年    12    月    31    日
            刑事第四庭    審判長法  官  洪  耀  宗
                                法  官  許  文  碩
                                法  官  蔡 王 金 全
上列正本證明與原本無異。
如不服本判決應於收受送達後十日內向本院提出上訴書狀，其未
敘述上訴理由者，並得於提起上訴後十日內向本院補提理由書 (
均須按他造當事人之人數附繕本)「切勿逕送上級法院」。
                                書記官  金  珍  華
中    華    民    國    97    年    12    月    31    日


司法院資訊處製作；財團法人民間司法改革基金會備份。
